臺灣桃園地方法院小額民事判決　　　 110年度壢小字第1171號
原　　　告　裕邦信用管理顧問股份有限公司

法定代理人　陳載霆　
訴訟代理人　王怡蘋　

　　　　　　鍾芊毓　
　　　　　　蘇偉譽　
被　　　告　李絜茹　
訴訟代理人　李濬智　
　　　　　　簡權益　
上列當事人間請求給付電信費事件，本院於民國110 年10月18日
言詞辯論終結，判決如下：
    主  文
被告應給付原告新臺幣壹萬伍仟元。
原告其餘之訴駁回。
訴訟費用新臺幣壹仟元，由被告負擔新臺幣伍佰肆拾元，餘由原
告負擔。
本判決第一項得假執行。但被告如以新臺幣壹萬伍仟元為原告預
供擔保，得免為假執行。
    理由要領
一、原告主張：被告前於民國106 年間，向訴外人亞太電信股份
    有限公司（下稱亞太電信公司）申請租用門號為0000000000
    、0000000000號（下稱系爭門號）之行動電話服務，惟被告
    嗣未依約繳納電信費，遂遭亞太電信公司於107 年1 月間提
    前終止系爭門號之行動電話服務，迄今被告仍積欠亞太電信
    公司電信費新臺幣（下同）6,103 元，及專案補貼款即違約
    金21,664元，共27,767元。繼亞太電信公司於109 年9 月間
    將上開債權轉讓予原告，經催告被告清償，被告均置之不理
    ，爰依電信服務契約及債權讓與之法律關係，提起本件訴訟
    等語，並聲明：被告應給付原告27,767元。被告固不否認確
    有申辦系爭門號，及迄未繳納上開電信費暨專案補貼款之事
    實，惟辯以：原告本件請求已罹於時效消滅，故被告得拒絕
    給付等語，並聲明：原告之訴駁回；如受不利判決，願供擔
    保請准宣告免為假執行。
二、本院之判斷：
  ㈠原告主張之上開事實，業據提出與所述相符之欠費門號資訊
    附表、債權讓與通知書、掛號郵件收件回執、戶籍謄本、債
    權讓與證明書、行動電話服務申請書、行動電話號碼可攜式
    申請書、7 日數據試用服務申辦須知、國民身分證影本、電
    信服務費通知單、專案補償款繳款單、專案同意書等件在卷
    為證（參見本院110 年度司促字第4706號卷第5 至12頁、本
    院卷第27至36頁），且為被告於本院審理中所不爭執（參見
    本院卷第48頁），應堪信為真實。
  ㈡按請求權，因15年間不行使而消滅。但法律所定期間較短者
    ，依其規定；左列各款請求權，因2 年間不行使而消滅：八
    、商人、製造人、手工業人所供給之商品及產物之代價；時
    效完成後，債務人得拒絕給付，民法第125 條、第127 條第
    8 款、第144 條第1 項分別定有明文。又電信業者以提供行
    動通信網路系統發送、接收、傳遞電磁波之方式，供其用戶
    發送、傳輸或接收符號、信號、文字、影像、聲音、網路訊
    號，並基此向其用戶按月收取通話費、上網費、月租費，則
    該行動通信網路系統自屬電信業者營業上供給之「商品」，
    且現今社會行動通信業務蓬勃發展，此類債權應有從速促其
    確定之必要性，應認電信業者所提供予用戶之行動通信網路
    系統，亦為民法第127 條第8 款所稱之「商品」，即有該條
    2 年短期時效之適用（臺灣高等法院暨所屬法院92年法律座
    談會民事類提案第4 號研討結果參照）。查被告就系爭門號
    共積欠原告電信費6,103 元，已如前述，惟被告於本院審理
    中就此為時效抗辯並拒絕給付，而原告就此部分請求權已罹
    於2 年短期時效消滅乙節亦不予爭執（參見本院卷第42頁、
    第47頁背面、第58頁背面），參諸前揭規定及說明，原告關
    於電信費之請求為無理由，不應准許。
  ㈢次按已發生之違約金並非民法第146 條所稱之從權利，其請
    求權與原本請求權各自獨立，消滅時效亦分別起算，原本請
    求權雖已罹於消滅時效，已發生之違約金請求權並不因而隨
    同消滅（最高法院105 年度台簡上字第13號裁判意旨參照）
    。又違約金既非定期給付之債務，與民法第126 條所規定之
    性質不同，其時效為15年而非5 年，亦無民法第145 條第2
    規定之適用（最高法院98年度台上字第911 號裁判意旨、10
    7 年度第3 次民事庭會議決議可資參照）。查原告主張被告
    申請租用系爭門號之行動電話服務，嗣因未依約繳納電信費
    ，遂遭提前終止行動電話服務，尚積欠專案補貼款21,664元
    等情，業如前述，就此觀諸被告與亞太電信公司間所簽立之
    專案同意書記載：「本專案合約期間內，立同意書人不得退
    租（含一退一租）、轉換至預付卡或被銷號，否則需賠償本
    公司專案補貼款，補貼款之計算採以日遞減原則計算，如有
    欠繳月租費等其他費用時並應立即繳清。補貼款計算公式：
    專案補貼款－〔（專案補貼款/ 合約日數）＊已使用日數〕
    ＝實際應賠償之專案補貼款金額。」等語（參見本院卷第31
    、36頁），足見上開專案補貼款約定之目的，應係針對被告
    因退租、未繳納電信費等原因致本件契約提前終止時，亞太
    電信公司因被告債務不履行所致損害，雙方事先預定被告應
    賠償一定之金額，是核其性質，應屬「損害賠償額預定性質
    之違約金」，揆諸前開說明，應適用民法第125 條之消滅時
    效。準此，原告自原債權人107 年1 月9 日因被告未繳納電
    信費而終止本件契約時起，至110 年4 月14日聲請支付命令
    時止，尚未逾15年之消滅時效。從而，被告就此部分以時效
    抗辯為由拒絕給付，於法即屬無據。
  ㈣至被告雖另援引臺灣高等法院暨所屬法院109 年法律座談會
    民事類提案第1 號研討結果，抗辯本件專案補貼款實質上係
    電信業者提供手機之代價，應有民法第127 條第8 款短期時
    效之適用云云。惟查，遍觀上開專案同意書內並無關於專案
    補貼款係手機代價之相關約定，且被告申辦系爭二門號，因
    所選擇之電信資費方案不同，故專案補貼款之金額即非相同
    ，尚難憑此遽認此為系爭二門號分別綁定不同廠牌型號手機
    所致，並據以推論專案補貼款即為該等手機之代價。又上開
    法律座談會之提案既已先界定其討論範疇限於終端設備（即
    手機）補貼款，而不包括電信公司其他之電信費用等補貼款
    ，而被告亦未就其抗辯本件專案補貼款係手機代價乙節舉證
    以實其說，則上開研討結果於本件即無適用之餘地，是被告
    此部分抗辯仍無足為有利被告之認定。
  ㈤末按約定之違約金額過高者，法院得減至相當之數額，民法
    第252 條定有明文。故約定之違約金苟有過高情事，法院即
    得依此規定核減至相當之數額，並無應待至債權人請求給付
    後始得核減之限制。此項核減，法院得以職權為之，亦得由
    債務人訴請法院核減（最高法院79年台上字第1612號判例意
    旨參照）。本院審酌被告申辦系爭門號所約定之合約期間、
    被告違約之日數、被告原應繳納之專案補償款即違約金金額
    ，及目前社會經濟情況等一切情狀，認原告所請求之違約金
    21,664元尚屬過高，應酌減為15,000元，方屬公允適當。
  ㈥綜上所述，原告依電信服務契約及債權讓與之法律關係，訴
    請被告給付15,000元，為有理由，應予准許。至逾此範圍之
    請求，則屬無據，應予駁回。
三、本件係依民事訴訟法第436 條之8 第1 項適用小額訴訟程序
    所為之判決，依同法第436 條之20規定，應就被告敗訴之部
    分，依職權宣告假執行。另依同法第436 條第2 項準用同法
    第392 條第2 項規定，依聲請宣告被告預供擔保得免為假執
    行。
四、訴訟費用負擔之依據：民事訴訟法第79條。並依職權確定訴
    訟費用額如主文第3 項所示。
中    華    民    國   110    年    10    月    29    日
                  中壢簡易庭  法  官  陳振嘉
以上正本證明與原本無異。
如不服本判決，應於送達後20日內，向本院提出上訴狀並表明上
訴理由，如於本判決宣示後送達前提起上訴者，應於判決送達後
20日內補提上訴理由書（須附繕本）。
如委任律師提起上訴者，應一併繳納上訴審裁判費。
中    華    民    國   110    年    10    月    29    日
                              書記官  張淑芬
附錄：
一、民事訴訟法第436條之24第2項：
    對於小額程序之第一審裁判上訴或抗告，非以其違背法令為
    理由，不得為之。
二、民事訴訟法第436條之25：
    上訴狀內應記載上訴理由，表明下列各款事項：
    (一)原判決所違背之法令及其具體內容。
    (二)依訴訟資料可認為原判決有違背法令之具體事實。
三、民事訴訟法第471條第1項：（依同法第436條之32第2項規定
    於小額事件之上訴程序準用之）
    上訴狀內未表明上訴理由者，上訴人應於提起上訴後20日內
    ，提出理由書於原第二審法院；未提出者，毌庸命其補正，
    由原第二審法院以裁定駁回之。